---
title: "Rentrez. Ejercicio guiado 3"
author: "Mario Pascual González"
---


## Enunciado 

La enfermedad de Parkinson es un trastorno neurodegenerativo progresivo que afecta el movimiento. Caracterizado por síntomas como temblores, rigidez, y pérdida de movimiento, su investigación es crucial para entender mejor sus causas y encontrar tratamientos efectivos. Utilizando los conocimientos adquiridos sobre rentrez, resuelve las siguientes cuestiones utilizando la base de datos de PUBMED:

1. Búsqueda de Literatura: Realiza una búsqueda para encontrar artículos publicados en los últimos 5 años sobre la enfermedad de Parkinson. ¿Cuántos artículos se han publicado?
2. Análisis de Publicaciones: Selecciona los 5 primeros artículos retornados por tu búsqueda. Para cada uno, proporciona el título, el año de publicación, y la lista de autores.
3. Enfoque en Tratamientos: Ajusta tu búsqueda para incluir artículos que se centren específicamente en tratamientos para la enfermedad de Parkinson. ¿Cuántos artículos se encuentran bajo esta categoría en los últimos 5 años?
4. Revisión de un Artículo Específico: Elige uno de los artículos sobre tratamientos y proporciona un breve resumen del mismo. Si es posible, incluye información sobre el tipo de tratamiento estudiado y las conclusiones principales.
5. Exploración de Referencias: Para el artículo que elegiste en el paso anterior, identifica y enumera al menos 3 referencias citadas en el mismo.

## Resolución

### Cantidad de artículos publicados

Nos piden que busquemos artículos que *hayan sido publicados en los últimos 5 años* y que traten sobre la *enfermedad de Parkinson* en *PubMed*. Para poder hacer una búsqueda específica de estos términos primero buscaremos los parámetros que tiene la base de datos PubMed para estas especificaciones. 

```{r}
library(rentrez)
entrez_db_searchable("pubmed")
```
Podemos observar que las opciones que más encajan con nuestras especificaciones podrían ser `TIAB` para especificar palabras en el título y abstract, y, `PDAT`, que sirve para indicar la fecha de publicación. 

```{r}

search <- entrez_search(db = "pubmed", 
              term = "(2019[PDAT] OR 2020[PDAT] OR 2021[PDAT] OR 2022[PDAT] OR 2023[PDAT]) AND
                      Parkinson's Disease[TIAB]",
              retmax = 10000)

summary(search)
print(paste("Cantidad de artículos: ", search$count))
```

Podemos observar entonces que hay un total de 36940 artículos que cumplen las condiciones. 

### Análisis de artículos

Primero debemos conseguir las id's de los 5 primeros artículos. Luego, presentaremos la información en forma de data.frame

```{r}
id_articulos <- search$ids[1:5]
titulos <- c()
fechas <- c()
autores <- c()

# Rellenar las listas con información de cada artículo
for(i in seq_along(id_articulos)) {
  resumen <- tryCatch({
    entrez_summary(db = "pubmed", id = id_articulos[i])
  }, error = function(e) NULL)
  
  if (!is.null(resumen)) {
    titulos[[i]] <- resumen$title
    fechas[[i]] <- resumen$pubdate
    autores[[i]] <- paste(resumen$authors[1], collapse = ", ")
  } else {
    titulos[[i]] <- NA
    fechas[[i]] <- NA
    autores[[i]] <- NA
  }
}

# Crear un dataframe
articulos_df <- data.frame(
  id = id_articulos,
  titulos = unlist(titulos),
  fechas = unlist(fechas),
  autores = unlist(autores),
  stringsAsFactors = FALSE 
  )

articulos_df
```

### Tratamientos

```{r}
current_year <- format(Sys.Date(), "%Y")
start_year <- as.numeric(current_year) - 4  # Los últimos 5 años incluyendo el año actual

# Construir la cadena de búsqueda para artículos sobre tratamientos para la enfermedad de Parkinson
search_term_treatments <- paste0("(\"", start_year, "\"[PDAT] : \"", current_year, "\"[PDAT]) AND (Parkinson's Disease[TIAB] AND (treatment[TIAB] OR therapy[TIAB] OR management[TIAB]))")

# Realizar la búsqueda en PubMed
search_results_treatments <- entrez_search(db="pubmed", term=search_term_treatments, use_history = TRUE)

# Imprimir la cantidad de artículos encontrados que se centran en tratamientos
print(paste("Cantidad de artículos sobre tratamientos para la enfermedad de Parkinson publicados en los últimos 5 años: ", search_results_treatments$count))

```






