---
title: "Rentrez. Ejercicio guiado 4"
author: "Mario Pascual González"
output: pdf_document
---

## Enunciado: Estudio de la Fibrosis Quística

La Fibrosis Quística es una enfermedad genética hereditaria que afecta principalmente a los pulmones y al sistema digestivo. Es causada por mutaciones en el gen CFTR (Cystic Fibrosis Transmembrane Conductance Regulator). Usando los recursos aprendidos de `rentrez`, resuelve las siguientes cuestiones relacionadas con el gen CFTR y la enfermedad. Asegúrate de incluir el código utilizado para obtener cada respuesta.

### Primer ejercicio

1. **Identificación del Gen CFTR**
   - Encuentra el ID de Entrez para el gen CFTR en la especie Homo Sapiens. 

#### Resolución

Primero debemos encontrar el parámetro de la base de datos `gene` que hace referencia al tipo de gen

```{r}
library(rentrez)
entrez_db_searchable("gene")
```
Se utilizará `TITL` para el nombre del gen, mientras que se usará `ORGN` para especificar la especie. 

```{r}
search <- entrez_search(db = "gene", 
                        term = "CFTR[TITL] AND Homo Sapiens[ORGN]",
                        retmax = 100)
summary(search)
print(paste("Tenemos un total de", search$count, "ids para el gen CFTR", sep = " "))
```
Ahora debemos encontrar el que se llama exactamente CFTR.  

```{r}
ids_gen_correcto <- search$ids[sapply(search$ids, function(id) {"CFTR" == entrez_summary(db = "gene", id = id)$name })]
print(paste("ID del gen que buscábamos: ", ids_gen_correcto))
```

### Ejercicio 2

2. **Localización Cromosómica y Coordenadas Genéticas**
   - Determina en qué cromosoma se encuentra el gen CFTR y sus coordenadas genéticas exactas.

#### Resolución

```{r}
summ_gen <- entrez_summary(db = "gene", 
                           id = ids_gen_correcto)
print(paste("Cromosoma:", summ_gen$genomicinfo$chrloc))
print(paste("Coordenadas de inicio dentro del cromosoma:", summ_gen$genomicinfo$chrstart))
print(paste("Coordenadas de fin dentro del cromosoma:", summ_gen$genomicinfo$chrstop))
```

### Ejercicio 3

3. **Variantes Clínicas Asociadas**
   - Calcula cuántas variantes clínicas relacionadas con la Fibrosis Quística están registradas en ClinVar para el gen CFTR.

#### Resolución

```{r}
links <- entrez_link(dbfrom = "gene",
                     db = "clinvar", 
                     id = ids_gen_correcto)
print(paste("Hay asociadas", length(links$links$gene_clinvar), "variantes clínicas registadas en clinvar del gen CFTR", sep = " "))
```

### Ejercicio 4

4. **Investigación de Tránscritos**
   - Identifica cuántos tránscritos del gen CFTR están disponibles en la base de datos de NCBI.

#### Resoluciión

```{r}
busq <- entrez_link(dbfrom = "gene", 
            db = "nuccore",
            id = ids_gen_correcto)
print(paste("Cantidad de tránscritos:", length(busq$links$gene_nuccore), sep = " "))
```

### Ejercicio 5

5. **Secuenciación y Análisis**
   - Recupera la secuencia FASTA de los tránscritos del gen CFTR.
   
#### Resolución

```{r}
link_fasta <- busq$links$gene_nuccore_refseqrna

fasta <-entrez_fetch(db = "nuccore", 
             id = link_fasta,
             rettype = "FASTA")
write(fasta, file = "/home/mario/Universidad/Proyectos-R/Rentrez-R/FastaR-1080.fasta")
```

Podemos ver los contenidos de este fichero fasta tal que:

`cd /home/mario/Universidad/Proyectos-R/Rentrez-R/FastaR-1080.fasta`
`cat FastaR-1080.fasta`

Y contar la cantidad de lecturas del gen tal que:

`cat FastaR-1080.fasta | grep -c ">"`

### Ejercicio 6

6. **Exploración de Publicaciones**
   - Encuentra los cinco artículos más recientes sobre la Fibrosis Quística relacionados con el gen CFTR en PubMed.

#### Resolución

Primero tendremos que encontrar la opción que tiene pubmed para filtrar por los artículos que contengan información sobre el gen CFTR. 

```{r}
entrez_db_searchable("pubmed")
```

Ahora podemos realizar la búsqueda:

```{r}
search_pubmed <- entrez_search(db = "pubmed", 
                               term = "CFTR[TIAB] AND (2024[PDAT])",
                               retmax = 5)

summary(search_pubmed)
print(paste("Cantidad de artículos del 2024 sobre el gen CFTR:", search_pubmed$count))

if(length(search_pubmed$ids) > 0) {
  summaries <- entrez_summary(db="pubmed", id=search_pubmed$ids)
  
  # Imprimir títulos y autores (o cualquier información relevante) de los artículos
  lapply(summaries, function(s) {
    cat("Título:", s$title, "\n")
    cat("Autores:", paste(s$authors, collapse=", "), "\n\n")
  })
}

```


