---
author: "Mario Pascual González"
title: "Rentrez. Ejercicios guiados"
---

## Ejercicio 1. Gen APP

Se nos pide realizar una búsqueda utilizando rentrez para un gen denominado APP de la "Amyloid Beta Precursor". Se pide que la búsqueda se haga para la especie "Homo Sapiens". La búsqueda debe responder a estas preguntas:

1. ¿Cuál es la ID del gen APP?
2. ¿En qué cromosome y posición se encuentra?
3. ¿Cuántas variantes clínicas hay para este gen?
4. ¿Cuál es su secuencia FASTA?

### ID del gen APP

Comenzaremos buscando información sobre las opciones que marcan que debe ser parte del precursor beta amiloide y sobre la especie:

```{r}
library(rentrez)
entrez_db_searchable("gene")
```
Como podemos observar, el campo `TITL` corresponde al nombre del gen, mientras que el campo `ORGN` nos ayuda a especificar la especie. Con esto, podemos realizar la consulta:

```{r}
beta_amiloide <- entrez_search(db = "gene", 
                               term = "Amyloid Beta Precursor[TITL] AND Homo sapiens[ORGN]")
summary(beta_amiloide)
```
Como podemos observar, hemos obtenido 19 coincidencias para genes de la beta amiloide. Podemos comprobar cuál de estos es nuestro gen APP:

```{r}

app_genes <- beta_amiloide$ids[
  sapply(beta_amiloide$ids, function(id) {
    "APP" == entrez_summary(db = "gene", 
                            id = id)$name
})]
app_genes
```
Podemos comprobar entonces que el gen con el id 351 se trata de nuestro gen APP de la beta amiloide para la especie homo sapiens. 

### Cromosoma y posición

```{r}
# Obtener el resumen del gen usando su ID
gene_summary <- entrez_summary(db="gene", id=351)

# Extraer el cromosoma y la posición cromosómica del gen
chromosome <- gene_summary$chromosome
genomic_pos <- paste(gene_summary$genomicinfo$chrstart, "-", gene_summary$genomicinfo$chrstop, sep="")

# Imprimir el cromosoma y la posición
print(paste("Cromosoma:", chromosome))
print(paste("Posición en el cromosoma:", genomic_pos))
```


### ¿Cuántas variantes clínicas hay para este gen?

Aquí se nos pregunta básicamente por la cantidad de referencias cruzadas que hay para el gen. Hay varias formas de hacer esto, una de ellas es apoyándonos en `entrez_db_searchable()`. 

```{r}

search <- entrez_search(dbfrom = "gene", 
              db = "clinvar",
              term = "351[GID]",
              retmax = 5000)
# summary(search)
print(paste("Número de variantes clínicas asociadas al gen: ", summary(search)[1]))

```
En este caso podemos acceder al elemento "length" del resumen como si fuer aun índice de una lista. 

### ¿Cuál es su secuencia FASTA?
Lo haremos para los genes 351 y 11647. 
```{r}
gene_ids <- c(351, 11647)

# Vamos a buscar todas las referencias a estos genes
linked_ids <- entrez_link(dbfrom = "gene", 
                          db = "nuccore", 
                          id = gene_ids)
# Podemos obtener los id's de las secuencias fasta
id_fasta <- linked_ids$links$gene_nuccore_refseqrna
# Finalmente buscamos el recurso
fasta <- entrez_fetch(db = "nuccore", 
                      id = id_fasta, 
                      rettype = "fasta")
fasta
```

























